【裁判字號】    88,簡上,329
【裁判日期】    890628
【裁判案由】    清償債務
【裁判全文】
臺灣臺北地方法院民事判決  八十八年度簡上字第三二九號
    上  訴  人  乙○○
    被上訴人    美商花旗銀行股份有限公司
    法定代理人  鮑浩文
    訴訟代理人  甲○○
右當事人間請求清償債務事件，上訴人對於中華民國八十八年四月九日本院台北簡易
庭八十八年度北簡字第三六０五號第一審判決提起上訴，本院判決如左：
    主    文
原判決廢棄。
被上訴人第一審之訴駁回。
第一、二審訴訟費用由被上訴人負擔。
    事    實
甲、上訴人方面：
壹、聲明：如主文所示。
貳、陳述：上訴人在台北縣雙溪鄉鄉公所擔任公墓管理員，八十六年十二月四日吃完
    中飯發覺花旗銀行信用卡遺失，當日下午即以電話向被上訴人報備，次日並向警
    方報案。系爭簽帳單係由他人持卡消費刷。
參、證據：提出報案紀錄簿、信用卡約定條款、簽帳單、簽勤明細表、信用卡專屬權
    益手冊（均影本）各一份為證。
乙、被上訴人方面：
壹、聲明：上訴駁回。
貳、陳述：除與原審判決書所載相同者茲予引用外，補稱：上訴人係於八十六年十二
    月四日掛失信用卡，上訴人一掛失，被上訴人即予暫停使用，免予被刷；對報
    失之電話，被上訴人會錄音。上訴人在其他銀行曾有多次信用卡掛失紀錄。
參、證據：援用原審之立證方法。並提出中國信託商業銀行回函影本、財團法人金融
    聯合徵信中心查詢表影本、消費明細表各一份為證。
    理    由
一、被上訴人於原審起訴主張：上訴人於八十四年三月十二日與其訂約，向其申領信
    用卡使用，簽帳消費當月應付之金額依約應於次月限繳日前繳付，逾期並應加計
    利息及違約金，然上訴人至八十七年七月九日止，共計消費記帳新台幣（以下同
    ）十一萬九千六百零二元，未依約付清，故請求其給付該等金額及利息、違約金
    。
二、上訴人則以：其於八十六年十二月四日吃完中飯發覺花旗銀行信用卡遺失，當日
    下午即以電話向被上訴人報備；系爭簽帳單係由他人持卡消費刷等語，資為抗
    辯。
三、按被上訴人於原審提出之信用卡約定條款第十八條第二項規定：「持卡人辦理掛
    失停用手續，且無下列第一款至第三款事由之一者，持卡人自辦理掛失停用手續
    時起所被冒用所發生之損失，由貴行負擔，但如無下列各款事由之一者，持卡人
    自發生信用卡遺失或被竊等情形時起．．．被冒用所發生之損失，概由貴行負擔
    ：１、第三人之冒用為持卡人容許或故意將信用卡交其使用者。２、持卡人故意
    將使用自動化設備辦理預借現金或進行其他交易之交易密碼或其他辨識持卡人同
    一性之方式告知第三人者。３、持卡人與第三人或特約商店偽造虛構不實交易行
    為或共謀詐欺者。４、持卡人得知信用卡遺失或被竊等情形而怠於立即通知貴行
    ，或持卡人發生信用卡遺失或被竊等情形後，自當期繳款截止日起已逾二十日者
    。５、持卡人未依第一項約定向當地警察機關報案或以書面補行通知貴行者。６
    、持卡人違反第八條第一項約定，未於信用卡簽名致遭第三人冒用者。７、持卡
    人於辦理信用卡掛失停用手續後，未提出貴行所請求之文件、拒絕協助調查或其
    他違反誠信原則之行為者。」
四、經查：
（一）上訴人辯稱：系爭簽帳單係由他人持卡消費刷等語，經本院辨識該等消費日
      期均為八十六年十二月四日之簽帳單上之簽名，與上訴人申請信用卡時留存之
      簽名，確有差異（見本院卷第一二至一四頁、原審卷第八、九頁）。被上訴人
      雖指稱：上訴人在其他銀行曾有多次信用卡掛失紀錄等語，然未證明系爭簽帳
      單確係由上訴人持卡消費，自應認系爭簽帳消費係由他人持卡冒用消費。
（二）上訴人辯稱：其於八十六年十二月四日吃完中飯發覺花旗銀行信用卡遺失，當
      日下午即以電話向被上訴人報備等語，被上訴人對此並無爭執，指稱：上訴人
      係於八十六年十二月四日掛失信用卡，上訴人一掛失，被上訴人即予暫停使用
      ，免予被刷；對報失之電話，被上訴人會錄音等語。而經本院曉諭，被上訴
      人仍未提出顯示上訴人於何一時間報失之電話記錄（見本院卷第二二、三二頁
      ）。則應認上訴人係於「八十六年十二月四日吃完中飯前」遺失系爭信用卡，
      當日「下午」以電話向被上訴人報失。
（三）乃依前揭信用卡約定條款第十八條第二項之規定，不惟因被上訴人並未證明上
      訴人具有該條項第一款至第三款之事由之一，應認上訴人自辦理掛失停用手續
      即八十六年十二月四日「下午」時起所被冒用所發生之損失，須由被上訴人負
      擔；甚且因被上訴人並未證明上訴人具有該條項第一款至第七款各款事由之一
      ，應認上訴人自發生信用卡遺失即「八十六年十二月四日吃完中飯前」時起被
      冒用所發生之損失，須由被上訴人負擔。而系爭簽帳單之消費日期均為八十六
      年十二月四日，被上訴人並未證明此必係於系爭信用卡遺失之前遭冒用所生之
      消費，則其亦可能係於系爭信用卡遺失之後遭冒用所生之消費，依兩造間前揭
      約定，即應由被上訴人負擔其損失。
五、故被上訴人於原審起訴主張依信用卡使用約定，請求上訴人給付十一萬九千六百
    零二元及相關利息、違約金，為無理由，不能准許。原審未及詳究，遽行判決上
    訴人應為給付，尚有違誤，上訴人上訴意旨指摘原審判決不當，求予廢棄改判，
    駁回被上訴人於原審之訴及假執行之聲請，即為有理由，爰予以廢棄改判如主文
    第二項所示。
據上論結，本件上訴為有理由，依民事訴訟法第四百三十六條之一第三項、第四百五
十條、第七十八條，判決如主文。
中      華      民      國    八十九    年      六      月    二十八    日
                              民事第五庭審判長法      官  林瑞斌
                                              法      官  歐陽漢菁
                                              法      官  陳惠生
右為正本係照原本作成
不得上訴
中      華      民      國    八十九    年      六      月    二十八    日
  ?                                          法院書記官  魏淑娟


司法院資訊處製作；財團法人民間司法改革基金會備份。
